【裁判字號】    98,訴,1201
【裁判日期】    981214
【裁判案由】    違反毒品危害防制條例
【裁判全文】
臺灣屏東地方法院刑事判決              98年度訴字第1201號
公  訴  人  臺灣屏東地方法院檢察署檢察官
被      告  甲○○
上列被告因違反毒品危害防制條例案件，經檢察官提起公訴（98
年度毒偵字第1173號、第1257號），被告於準備程序就被訴事實
為有罪之陳述，本院合議庭裁定由受命法官獨任逕行簡式審判程
序，並予判決如下：
    主  文
甲○○施用第二級毒品，累犯，處有期徒刑伍月，扣案之殘留有
微量海洛因、甲基安非他命藥鏟壹支沒收銷燬；又施用第一級毒
品，累犯，處有期徒刑拾月，扣案之殘留有微量海洛因、甲基安
非他命藥鏟壹支沒收銷燬；又施用第一級毒品，累犯，處有期徒
刑拾月；又施用第二級毒品，累犯，處有期徒刑伍月，扣案之甲
基安非他命貳小包及其外包裝貳只（毛重總重零點伍公克）沒收
銷燬。應執行有期徒刑貳年貳月，扣案之殘留有微量海洛因、甲
基安非他命藥鏟壹支、甲基安非他命貳小包及其外包裝貳只（毛
重總重零點伍公克）均沒收銷燬。
    事  實
一、甲○○前於民國92年間因施用毒品案件，經本院以92年度毒
    聲字第730 號裁定送觀察、勒戒後，認無繼續施用毒品之傾
    向，於92年8 月22日執行完畢釋放，並由臺灣屏東地方法院
    檢察署檢察官以92年度毒偵緝字第172 號案件為不起訴處分
    確定。其(1)另於93年間又因施用毒品案件，經臺灣高等法院
    高雄分院以94年度上訴字第547 號判決判處有期徒刑1 年2
    月確定；(2)再於94年間因竊盜案件，經本院以94年度簡字第
    678 號判決判處有期徒刑4 月確定；(3)復於95年間因竊盜案
    件，經本院以95年度易更字1 號判決判處有期徒刑1 年10月
    確定；(4)同年間又因施用毒品案件，經本院以95年度訴字第
    50號判決，判處有期徒刑1 年2 月確定。上開(3)、(4)案件經
    減刑後應執行有期徒刑2 年11月，再與經減刑後(1)、(2)案件
    接續執行，於97年8 月25日縮刑期滿假釋付保護管束出監，
    於98年6 月16日假釋期滿未經撤銷視為執行完畢。詎其猶不
    知戒絕悔改，明知海洛因、甲基安非他命業經公告列分別為
    毒品危害防制條例第2 條第2 項第1 款、第2 款之第一級、
    第二級毒品，均不得非法持有、施用，竟基於施用第一級、
    第二級毒品之犯意分別為下列犯行：(一)於98年7 月4 日，在
    其位於屏東縣新園鄉○○村○○路181 巷5 號住處，以將甲
    基安非他命置於玻璃球內以火燒烤後，吸取所產生煙霧之方
    式，施用第二級毒品甲基安非他命1 次；(二)又於98年7 月6
    日6 時許，在屏東縣東港鎮○○里○○街140 號「代雀旅館
    213 室」，以將毒品海洛因倒入注射針筒內摻水稀釋後，再
    以注射針筒注射手臂靜脈之方式，施用第一級毒品海洛因1
    次。嗣於98年7 月6 日9 時30分許，在「代雀旅館213 室」
    為警臨檢查獲其持有殘留有海洛因、甲基安非他命之塑膠藥
    鏟1 支。經警徵得其同意採集尿液送請鑑驗結果，嗎啡及甲
    基安非他命均呈陽性反應，而查悉上情。(三)復於98年7 月10
    日8 時許，在其上開住處，以將毒品海洛因倒入注射針筒內
    摻水稀釋後，再以注射針筒注射手臂靜脈之方式，施用第一
    級毒品海洛因1 次；(四)於同日10時許，在上開住處，以將甲
    基安非他命置於玻璃球內以火燒烤後，吸取所產生煙霧之方
    式，施用第二級毒品甲基安非他命1 次。嗣於98年7 月14日
    17時20分許，在屏東縣東港鎮○○路與朝隆路口為警查獲其
    持有甲基安非他命2 小包（毛重總重0.5 公克）。經警徵得
    其同意採集尿液送請鑑驗結果，出嗎啡及甲基安非他命均呈
    陽性反應，始查悉上情。
二、案經屏東縣政府警察局東港分局報告臺灣屏東地方法院檢察
    署檢察官偵查起訴。
    理  由
一、本案被告甲○○所犯違反毒品危害防制條例罪，並非法定刑
    為死刑、無期徒刑或最輕本刑3 年以上有期徒刑之罪，亦非
    高等法院管轄第一審之案件，而被告於本院準備程序中就被
    訴事實為有罪之陳述，本院合議庭乃裁定由受命法官獨任進
    行簡式審判程序。又簡式審判程序之證據調查，不受刑事訴
    訟法第159 條第1 項、第161 條之2 、第161 條之3 、第16
    3 條之1 及第164 條至第170 條規定之限制，刑事訴訟法第
    273 條之2 亦定有明文，故本件審理依該規定，亦排除嚴格
    證據調查，併予敘明。
二、上開犯罪事實(一)(二)部分，業據被告甲○○於警詢、偵訊及本
    院審理中供承不諱（見東警分偵字第09800010705 號〈下稱
    A 卷〉第2 至5 頁、98年度毒偵字第1173號〈下稱B 卷〉第
    4 至5 頁、64頁、本院卷第第67至68頁），復有搜索扣押筆
    錄、扣押物品目錄表、現場照片6 張（見A 卷第7 至11頁）
    及扣案之藥鏟1 支在案可資憑佐；而被告於97年7 月6 日為
    警查獲後所排放之尿液經採樣送驗，以酵素免疫分析法檢驗
    及氣相層析質譜儀法確認檢驗結果，於嗎啡及甲基安非他命
    均呈陽性反應，有屏東縣政府警察局東港分局偵辦毒品條例
    案尿液受檢人真實姓名對照表及臺灣檢驗科技股份有限公司
    98年7 月22日所出具報告編號KＺ0000000000000 號之濫用藥
    物尿液檢驗報告各1 份附卷足稽（見A 卷第15頁、B 卷第13
    頁），又扣案之藥鏟1 支，經警依毒品簡易快速篩檢試劑初
    步檢驗結果，第一級毒品海洛因、第二級毒品甲基安非他命
    均呈陽性反應，有試劑使用說明書及相片附卷可稽（見A 卷
    第17至18頁），堪認被告前揭不利於己之自白與客觀事實相
    符。至上開犯罪事實(三)(四)部分，亦據被告於警詢、偵訊本院
    審理中坦承不諱（見東警分偵字第090011265 號卷〈下稱C
    卷〉第3 至5 頁、98年度毒偵字第1257號卷〈下稱D 卷〉5
    頁，復有搜索扣押筆錄、扣押物品目錄表（見C 卷第6 至8
    頁）及扣案之第二級毒品甲基安非他命2 小包（毛重0. 5公
    克）在卷可證；而被告於98年7 月14日為警查獲後所排放之
    尿液經採樣送驗，以酵素免疫分析法檢驗及氣相層析質譜儀
    法確認檢驗結果，於嗎啡呈陽性反應，此有尿液初步檢驗報
    告單、屏東縣政府警察局東港分局偵辦毒品條例案尿液受檢
    人真實姓名對照表及臺灣檢驗科技股份有限公司98年7 月28
    日出具報告編號KＺ000000000000號之濫用藥物尿液檢驗報告
    各1 份附卷足稽（見C 卷第21頁、第22頁、D 卷11頁），又
    扣案白色粉末2 小包，經鑑驗後確實含有甲基安非他命成分
    （毛重總重0.5 公克）此有經警依毒品簡易快速篩檢試劑初
    步檢驗結果，第二級毒品甲基安非他命呈陽性反應，有試劑
    使用說明書及相片附卷可稽（見C 卷第13至14頁、第15至17
    頁）足認被告前揭自白與客觀事實相符，應予採認。
三、按92年7 月9 日新修正之毒品危害防制條例刪除2 犯及3 犯
    之規定，一改修法前繁雜之處遇程序，僅將施用毒品者簡化
    區分為初犯、再犯，並認施用毒品者係屬病患性犯人，以觀
    察、勒戒戒除其身癮，並以強制戒治去除其心癮。經觀察、
    勒戒或強制戒治執行完畢釋放後，若係5 年後再犯該條例第
    10條施用毒品罪者，與同條例第20條第1 項、第2 項關於「
    初犯」之處理方式相同，檢察官應先聲請法院裁定令被告入
    勒戒處所觀察、勒戒，並視有無繼續施用毒品傾向，決定應
    予釋放、為不起訴之處分，或應聲請法院裁定令入勒戒處所
    強制戒治；若係5 年內「再犯」同條例第10條施用毒品罪者
    ，依同條例第23條第2 項規定，檢察官則應依法追訴。觀諸
    該條例第20條第3 項之修正理由：「觀察、勒戒或強制戒治
    五年後再犯者，顯見前所實施之觀察、勒戒或強制戒治已足
    以遮斷其施用毒品之癮，為期自新及協助其戒除毒癮，對此
    5 年後再犯者，爰明定仍適用初犯之規定，先經觀察、勒戒
    、強制戒治之程序。」及同條例第23條第2 項之修正理由：
    「為配合簡化施用毒品犯之刑事處遇程序，並鑑於經觀察、
    勒戒或強制戒治執行完畢釋放後5 年內再犯者，其再犯率甚
    高，原據以實施之觀察、勒戒及強制戒治既已無法收其實效
    ，自應施以刑事處遇。」，顯然如施用毒品者係前經觀察、
    勒戒或強制戒治等治療程序執行完畢5 年後，始再施用毒品
    之「初犯」，因前所執行之觀察、勒戒或強制戒治已足收戒
    除毒癮之效，自應重新執行觀察、勒戒或強制戒治等治療程
    序，並於治療程序執行完畢後，由檢察官為不起訴處分，毋
    庸對之追訴處罰；反之，在「再犯」之情形，因其先前所為
    治療程序顯未能收戒斷毒癮之效，且考量施用毒品者之再犯
    率偏高，乃簡化其刑事處遇程序，而逕予追訴處罰，不再施
    以治療程序。參酌上開立法理由，修正毒品危害防制條例就
    施用毒品者，祇於「初犯」及「5 年後再犯」二種情形，有
    其追訴條件之限制，即須於初犯經觀察、勒戒或強制戒治釋
    放後，5 年內均無施用毒品之行為，始能認其前所實施之觀
    察、勒戒或強制戒治已足遮斷毒癮，而得於5 年後再犯時，
    再予適用初犯之規定，重行觀察、勒戒等程序。倘5 年內已
    經再犯，被依法追訴處罰，縱其第3 次（或第3 次以上）施
    用毒品之時間在初犯釋放5 年以後，即與「5 年後再犯」之
    情形有別，且因已於「5 年內再犯」，顯見其再犯率甚高，
    原實施觀察、勒戒或強制戒治，已無法收其實效，而無5 年
    戒斷期之存在，自無再經觀察、勒戒及強制戒治之必要，應
    由檢察官逕行起訴，始符新法修正之本旨。查本件被告甲○
    ○於92年間因施用毒品案件，經依本院以92年度毒聲字第73
    0 號裁定送觀察、勒戒後，認無繼續施用毒品之傾向，於92
    年8 月22日執行完畢釋放，並由臺灣屏東地方法院檢察署檢
    察官以92年度毒偵緝字第172 號為不起訴處分確定；其於上
    開觀察、勒戒執行完畢5 年內，於93及、95年間又因施用毒
    品案件，分別經臺灣高等法院高雄分院以94年度上訴字第54
    7 號判決判處有期徒刑1 年2 月確定及本院以95年度訴字第
    50號判決，判處有期徒刑1 年2 月，此有臺灣高等法院被告
    前案紀錄表及臺灣屏東地方法院檢察署前按資料表各1 份附
    卷可考，被告於上開觀察、勒戒執行完畢後，既曾於5 年內
    再犯毒品危害防制條例第10條之罪，並業經判刑確定，本次
    被告復行觸犯毒品危害防制條例第10條之罪，自非屬毒品危
    害防制條例第20條第3 項所定「5 年後再犯」之情形，而應
    依法追訴處罰。綜此，本件事證已臻明確，被告施用毒品海
    洛因及甲基安非他命之犯行，均洵堪認定，應依法論科。
三、按海洛因及甲基安非他命分屬毒品危害防制條例第2 條第2
    項第1 款、第2 款規定之第一級及第二級毒品，均不得持有
    及施用，被告甲○○就犯罪事實(二)(三)部分所為，均係犯同條
    例第10條第1 項之施用第一級毒品罪，就犯罪事實(一)(四)部分
    所為，均係犯同條例第10條第2 項之施用第二級毒品罪。被
    告各次施用海洛因、甲基安非他命前後持有第一級、第二級
    毒品之低度行為，分別為其施用之高度行為所吸收，均不另
    論罪。被告所犯上開4 罪，犯意各別，罪名互殊，應予分論
    併罰。另被告有如前揭犯罪事實欄所述之經有期徒刑宣告及
    執行完畢之情形，有前開臺灣高等法院被告前案紀錄表附卷
    可稽，其於有期徒刑執行完畢後5 年以內，故意再犯本件均
    為有期徒刑以上之罪，皆構成累犯，均應依刑法第47條第1
    項規定加重其刑。爰審酌被告前已因施用毒品犯行經觀察、
    勒戒，竟仍故態復萌，復行施用毒品不輟，無視於毒品對於
    自身健康之戕害及國家對於杜絕毒品犯罪之禁令，足認非予
    以適當刑罰不足以禁絕；惟衡酌施用毒品係屬自戕行為，被
    告犯罪手段尚屬平和，亦未因此而危害他人，所生損害尚非
    鉅大，而被告犯後於本院審理時坦承犯行，尚見悔意之犯罪
    後態度，暨施用毒品者均有相當程度之成癮性及心理依賴，
    其犯罪心態與一般刑事犯罪之本質並不相同，應側重適當之
    醫學治療及心理矯治為宜，及被告現又罹患感染性心內膜炎
    ，需住院接受治療等一切情狀，分別量處如主文所示之刑，
    並定其應執行之刑，以資懲儆。
四、另上開扣案使用過之藥鏟1 支，上有第一級毒品海洛因、第
    二級毒品甲基安非他命成分殘留，已如上述，而該藥鏟與毒
    品海洛因、甲基安非他命無從析離，應依毒品危害防制條例
    第18條第1 項前段之規定，沒收銷燬之。至被告甲○○為警
    查獲所扣得之白色粉末2 小包（毛重總重0.5 公克），經鑑
    驗後含有毒品甲基安非他命之成分，業說明如前述，又其外
    包裝亦有第二級毒品甲基安非他命之殘留無從析離，均應同
    依毒品危害防制條例第18條第1 項前段之規定，併予宣告沒
    收銷燬之。
據上論斷，應依刑事訴訟法第273 條之1 第1 項、第299 條第1
項前段，毒品危害防制條例第10條第1 項、第2 項、第18條第1
項前段，刑法第11條、第47條第1 項、第51條第5 款、第9 款，
判決如主文。
本案經檢察官潘國威到庭執行職務
中    華    民    國    98    年    12    月    14    日
                  刑事第三庭    法  官  陳怡先
以上正本證明與原本無異。
如不服本判決應於收受判決後10日內向本院提出上訴書狀，並應
敘述具體理由；其未敘述上訴理由者，應於上訴期間屆滿後20日
內向本院補提理由書（均須按他造當事人之人數附繕本）「切勿
逕送上級法院」。
中    華    民    國    98    年    12    月    14    日
                                書記官  鍾小屏
附錄本案論罪科刑法條：
毒品危害防制條例第10條
施用第一級毒品者，處 6 月以上 5 年以下有期徒刑。
施用第二級毒品者，處 3 年以下有期徒刑。


司法院資訊處製作；財團法人民間司法改革基金會備份。
